# 複数回答データの分析 {#combination-analysis}

```{r echo=F, out.width= "75%", warning=F, message=F}
pacman::p_load(tidyverse,
               UpSetR,
               ggupset)

# 症状に関する無作為の変数を追加する（症状あり"yes"または症状なし"no"） 
linelist_sym <- linelist %>% 
  mutate(fever  = sample(c("yes", "no"), nrow(linelist), replace = T, prob = c(0.80, 0.20)),
         chills = sample(c("yes", "no"), nrow(linelist), replace = T, prob = c(0.20, 0.80)),
         cough  = sample(c("yes", "no"), nrow(linelist), replace = T, prob = c(0.9, 0.15)),
         aches  = sample(c("yes", "no"), nrow(linelist), replace = T, prob = c(0.10, 0.90)),
         vomit = sample(c("yes", "no"), nrow(linelist), replace = T))

linelist_sym_2 <- linelist_sym %>% 
  
  # 症状あり（yes）または症状なし（no）を、症状名に変換する
  mutate(fever = case_when(fever == "yes" ~ 1,          # "yes"の場合は、"fever"に置き換える
                           TRUE           ~ 0),   # "yes"以外の値の場合は、NAに置き換える
         
         chills = case_when(chills == "yes" ~ 1,
                           TRUE           ~ 0),
         
         cough = case_when(cough == "yes" ~ 1,
                           TRUE           ~ 0),
         
         aches = case_when(aches == "yes" ~ 1,
                           TRUE           ~ 0),
         
         vomit = case_when(vomit == "yes" ~ 1,
                           TRUE           ~ 0))

# プロットを作成する
UpSetR::upset(
  select(linelist_sym_2, fever, chills, cough, aches, vomit),
  sets = c("fever", "chills", "cough", "aches", "vomit"),
  order.by = "freq",
  sets.bar.color = c("blue", "red", "yellow", "darkgreen", "orange"), # 色の追加
  empty.intersections = "on",
  # nsets = 3,
  number.angles = 0,
  point.size = 3.5,
  line.size = 2, 
  mainbar.y.label = "Symptoms Combinations",
  sets.x.label = "Patients with Symptom")

```

この章では、異なる値や回答の**組み合わせ**の頻度分析をプロットする方法を説明します。上のプロットでは、複数の症状が発現した感染者の頻度分析をプロットしています。

このような頻度分析は、

-   複数回答データの分析（**Multiple response analysis**）
-   セット分析（**Sets analysis**）
-   組み合わせ分析（**Combinations analysis**）

と呼ばれることもあります。

上のプロットの例では、5つの症状が示されており、それぞれの縦棒の下には、反映されている症状の組み合わせを示す線と点があります。左側の横棒は、各症状の頻度を示しています。

まず初めに **ggupset** パッケージを使用した方法を説明し、次に **UpSetR** パッケージを使用した方法を紹介します。

<!-- ======================================================= -->

## データ準備

### パッケージを読む込む {.unnumbered}

下に記載されたコードは、分析に必要なパッケージを読み込むためのコードです。このハンドブックでは、必要なパッケージを読み込むために、**pacman** パッケージの `p_load()` 関数を使用しています。`p_load()` 関数は、パッケージがインストールされているかチェックし、インストールされている場合はパッケージを読み込み、インストールされていない場合はインストール後にパッケージを読み込みます。既にインストールされているパッケージは、**base R** の `library()` 関数を使用しても読み込むことができます。R のパッケージの詳細については、 [R の基礎] (\#basics) のページをご覧ください。

```{r, warning=F, message=F}
pacman::p_load(
  tidyverse,     # データ管理と可視化
  UpSetR,        # 複数回答データ分析用のパッケージ
  ggupset)       # 複数回答データ分析用のパッケージ
```

<!-- ======================================================= -->

### データをインポートする {.unnumbered}

この章では、エボラ出血熱のエピデミックのラインリストをサンプルとして使用します。このデータは既に前処理されており、 <a href='https://github.com/epirhandbook/Epi_R_handbook/raw/master/data/case_linelists/linelist_cleaned.rds' class='download-button'>こちらをクリックするとダウンロードできます</a> （.rds 形式）です。 **rio** パッケージの `import()` 関数を使用し、データセットをインポートします。（import() 関数は、.xlsx、 .csv、 .rdsなど様々なファイル形式に対応しています。詳細は、[インポートとエクスポート] (\#importing) の章をご覧ください。）

```{r, echo=F}
# ラインリストをインポートする
linelist_sym <- rio::import(here::here("data", "case_linelists", "linelist_cleaned.rds"))
```

```{r, eval=F}
# ラインリストをインポートする 
linelist_sym <- import("linelist_cleaned.rds")
```

このラインリストには、報告された 5 つの症状について、症状あり（yes）か症状なし（no）を示す変数（列）が含まれています。 **ggupset** パッケージを使ってプロットを作成するために、変数の前処理が必要です。まず、データを確認しましょう（症状の変数（列）を確認するには、以下の表を右にスクロールしてください）。

```{r, message=FALSE, echo=F}
# ラインリストを表として表示する
DT::datatable(head(linelist_sym, 50), rownames = FALSE, filter="top", options = list(pageLength = 5, scrollX=T), class = 'white-space: nowrap' )
```

<!-- ======================================================= -->

### 変数の値を変換する {.unnumbered}

**ggupset** パッケージが求めるフォーマットに合わせるため、**dplyr** パッケージの `case_when()` 関数を使用し、症状あり（yes）と症状なし（no）を実際の症状名に変換します。症状なし（no）の場合は、値を空白にします。以下のコードを実行すると、症状に関するすべての値が NA か症状名のどちらかに変換されます。

```{r, warning=F, message=F}
# 症状ごとに変数（列）の値を変換する
linelist_sym_1 <- linelist_sym %>% 
  
  # 症状あり（yes）または症状なし（no）を、症状名に変換する
  mutate(
    fever = case_when(
      fever == "yes" ~ "fever",          # "yes"の場合は、"fever"に置き換える
      TRUE           ~ NA_character_),   # "yes"以外の値の場合は、NAに置き換える
         
    chills = case_when(
       chills == "yes" ~ "chills",
       TRUE           ~ NA_character_),
    
    cough = case_when(
      cough == "yes" ~ "cough",
      TRUE           ~ NA_character_),
         
    aches = case_when(
      aches == "yes" ~ "aches",
      TRUE           ~ NA_character_),
         
    vomit = case_when(
      vomit == "yes" ~ "vomit",
      TRUE           ~ NA_character_)
    )
```

次に、最終的にプロットに使用する 2 つの 列 を作成します。

1.  患者ごとに、5 つすべての症状を結合した文字列\
2.  **ggupset** が求めるフォーマットに合わせるため、その文字列を[リスト]{.ul}に変換する

以下のコードで使用されている **stringr** パッケージの `unite()` 関数についての詳細は、[文字列型データ] (\#characters-strings) をご覧ください。

```{r, warning=F, message=F}
# 上のコードで作成した症状ごとの変数（列）を、セミコロンで結合し、1つの列にする
linelist_sym_1 <- linelist_sym_1 %>% 
  unite(col = "all_symptoms",
        c(fever, chills, cough, aches, vomit), 
        sep = "; ",
        remove = TRUE,
        na.rm = TRUE) %>% 
  mutate(
    # 作成した all_symptoms 列をリストで複製する (次のステップで使用する ggupset() 関数のため、リスト化が必要)
    all_symptoms_list = as.list(strsplit(all_symptoms, "; "))
    )
```

上のコードで作成したデータを以下に表示します。一番右の列が、複数の症状がリストで結合されている列です。

```{r, echo=F, , warning=F, message=F}
DT::datatable(head(linelist_sym_1,50), rownames = FALSE, options = list(pageLength = 5, scrollX=T), class = 'white-space: nowrap')
```

<!-- ======================================================= -->

## **ggupset でプロットを作成する**

最初に、パッケージを読み込みます。

```{r}
pacman::p_load(ggupset)
```

プロットを作成していきます。まず、`ggplot()` 関数と `geom_bar()` 関数を使用し、次に **ggupset** パッケージの `scale_x_upset()` 関数を使用します。

```{r, warning=F, message=F}
ggplot(
  data = linelist_sym_1,
  mapping = aes(x = all_symptoms_list)) +
geom_bar() +
scale_x_upset(
  reverse = FALSE,
  n_intersections = 10,
  sets = c("fever", "chills", "cough", "aches", "vomit"))+
labs(
  title = "Signs & symptoms",
  subtitle = "10 most frequent combinations of signs and symptoms",
  caption = "Caption here.",
  x = "Symptom combination",
  y = "Frequency in dataset")

```

**ggupset** についての詳細は、[こちらのページ](https://rdrr.io/cran/ggupset/man/scale_x_upset.html) をご覧ください。オフラインの場合は、RStudio のコンソールで `?ggupset` を実行すると、パッケージに関する詳細を確認することができます。

<!-- ======================================================= -->

## UpSetR でプロットを作成する

**UpSetR** パッケージを使用すると、 プロットを細かくカスタマイズすることができますが、**ggupset** パッケージよりも難易度が高いです。

最初に、パッケージを読み込みます。

```{r}
pacman::p_load(UpSetR)
```

次に、データの前処理を行います。

ラインリストの各症状の変数（列）について、症状あり（yes）の値は 1 に、症状ない（no）の値は 0 に変換する必要があります。

```{r}
# upSetR を使用してプロットを作成する

linelist_sym_2 <- linelist_sym %>% 
  
  # 症状あり（yes）または症状なし（no）を、1 または 0 に変換する
  mutate(
    fever = case_when(
      fever == "yes" ~ 1,    # "yes"の場合は、1 に置き換える
      TRUE           ~ 0),   # "yes"以外の値の場合は、0 に置き換える
         
    chills = case_when(
      chills == "yes" ~ 1,
      TRUE           ~ 0),
         
    cough = case_when(
      cough == "yes" ~ 1,
      TRUE           ~ 0),
         
    aches = case_when(
      aches == "yes" ~ 1,
      TRUE           ~ 0),
         
    vomit = case_when(
      vomit == "yes" ~ 1,
      TRUE           ~ 0)
    )
```

プロットをカスタマイズする `upset()` 関数で、症状に関する変数（列）のみを使用し、プロットを作成していきます。`sets =` 引数で、比較する症状の「セット」を指定する必要があります（組み合わせに使用するすべての症状の列の名前を指定する）。また、`nsets =` 引数と `order.by = "freq"` 引数を使用し、頻度の多い上位 X 個の組み合わせ（X は任意の数）のみを表示することもできます。

```{r, warning=F, message=F}

# プロットを作成する
UpSetR::upset(
  select(linelist_sym_2, fever, chills, cough, aches, vomit),
  sets = c("fever", "chills", "cough", "aches", "vomit"),
  order.by = "freq",
  sets.bar.color = c("blue", "red", "yellow", "darkgreen", "orange"), # 色の追加
  empty.intersections = "on",
  # nsets = 3,
  number.angles = 0,
  point.size = 3.5,
  line.size = 2, 
  mainbar.y.label = "Symptoms Combinations",
  sets.x.label = "Patients with Symptom")

```

<!-- ======================================================= -->

## 参考文献

[The github page on UpSetR](https://github.com/hms-dbmi/UpSetR)

[A Shiny App version - you can upload your own data](https://gehlenborglab.shinyapps.io/upsetr/)

[\*documentation - difficult to interpret](https://cran.r-project.org/web/packages/UpSetR/UpSetR.pdf)
